臺灣雲林地方法院刑事判決
111年度原訴字第2號
公  訴  人  臺灣雲林地方檢察署檢察官
被      告  陳冠宏


上列被告因妨害自由等案件，經檢察官提起公訴（111年度偵字
第80號、第453號），被告於準備程序中就被訴事實為有罪之陳
述，經告知簡式審判程序之旨，並聽取公訴人及被告之意見後，
本院裁定改依簡式審判程序審理，判決如下：
    主      文
陳冠宏共同犯傷害罪，處拘役伍拾伍日，如易科罰金，以新臺幣
壹仟元折算壹日。
    事實及理由
一、犯罪事實：
　　黃譯緯（業經本院判決在案）與黃柏霖之兄有債務糾紛，欲
    透過黃柏霖聯絡其兄出面解決，竟夥同陳冠宏、張瀚元（業
    經本院判決在案）、莊鴻銘（業經本院判決在案）、陳泳忪
    （業經本院判決在案）、彭黃瑋（業經本院判決在案）、林
    傑夫（尚在審理中），於民國110年12月8日晚上11時許，共
    同基於傷害、剝奪他人行動自由之犯意聯絡，由黃譯緯駕駛
    車牌號碼000-0000號自用小客車搭載張瀚元、陳冠宏，該車
    之副駕駛座放有開山刀1把，莊鴻銘駕駛車牌號碼0000-00號
    自用小客車，搭載林傑夫、陳泳忪、彭黃瑋，分別從新北市
    三重區某處及臺北市某處出發，共同前往黃柏霖位於雲林縣
    聖母宮廟附近住家（住址詳卷）。嗣發現黃柏霖所有之車牌
    號碼000-0000號自用小客車停放處後，2車以一前一後方式
    ，分別停於黃柏霖所有上開車輛之前後處以包夾，再推由莊
    鴻銘分工以紗布及土黃色膠帶將黃柏霖所有前開車輛之排氣
    孔堵塞，以免黃柏霖駕駛車輛逃跑，其他人則於車內等待黃
    柏霖前來。嗣翌日上午7時許，黃柏霖步行至上開車輛停放
    處並發動該車，行駛中因察覺車子發出異樣聲響，遂下車查
    看，黃譯緯見時機成熟，隨即持開山刀1把並與張瀚元、陳
    冠宏、陳泳忪一同下車包抄黃柏霖，黃柏霖見狀逃跑，黃譯
    緯遂持刀揮舞並出言恫稱：「再跑就要你死」等語，使黃柏
    霖心生畏懼，致生危害於其生命、身體之安全。過程中，陳
    泳忪徒手、黃譯緯持刀與黃柏霖扭打，共同造成黃柏霖右臉
    部撕裂傷、左側頭皮撕裂傷、左側中指、右側前臂、左側手
    肘、雙側膝部、右側足部等擦傷之傷勢，隨後並夾人數優勢
    要求黃柏霖上車，黃柏霖因前已受傷、勢單力薄無法脫逃，
    因而心生畏懼，不得不進入改由陳泳忪駕駛之前開車牌號碼
    000-0000號車輛後座。張瀚元、林傑夫則分別坐於黃柏霖左
    右兩側，以免黃柏霖伺機脫逃，以此方式剝奪其行動自由；
    黃譯緯、陳冠宏為免黃柏霖家人起疑，則將黃柏霖所駕駛之
    車輛暫時開走並停放於嘉義市某旅館附近。上開2車再共同
    行駛至位於嘉義縣太保市之七王府廟公園處，強迫黃柏霖聯
    絡其兄以處理債務，否則不讓其離開。嗣黃柏霖之配偶周雅
    修察覺有異，報警處理，員警於當日上午9時40分許找到黃
    柏霖，黃柏霖始得自由行動，遭剝奪行動自由約2小時多。
二、證據名稱：
　㈠被告陳冠宏之自白。
　㈡證人即告訴人黃柏霖之證述。
　㈢證人即共同被告黃譯緯、張瀚元、莊鴻銘、陳泳忪、彭黃瑋
    等人之證述。
　㈣監視器影像畫面截圖7張。
　㈤天主教若瑟醫療財團法人若瑟醫院診斷證明書1份。
　㈥扣押筆錄及扣押物品目錄表1份。
　㈦指認犯罪嫌疑人紀錄表3份。
　㈧刑案現場照片1張。
　㈨傷勢照片5張。
　㈩車輛詳細資料2份。
　責付認領代保管單1份。
　扣案之開山刀1把。
三、論罪科刑之理由：
　㈠刑法第302條第1項之剝奪他人行動自由罪，以私行拘禁或以
    其他非法方法，剝奪人之行動自由為要件。所謂非法方法，
    當包括強暴、脅迫、恐嚇等足以剝奪他人行動自由之情形在
    內。故剝奪他人行動自由所實施之非法方法，縱合於刑法第
    305條恐嚇危害安全之情形，仍應視為剝奪他人行動自由之
    部分行為，不應再論以該恐嚇危害安全罪（最高法院88年度
    台上字第6758號判決意旨參照）。是核被告所為，係犯刑法
    第277條第1項之傷害罪、第302條第1項之剝奪他人行動自由
    罪。
　㈡被告與黃譯緯、張瀚元、莊鴻銘、陳泳忪、彭黃瑋、林傑夫
    等人，就上開傷害罪、剝奪他人行動自由罪間，有犯意聯絡
    及行為分擔，應論以共同正犯。
　㈢被告上開所犯傷害罪、剝奪他人行動自由罪間，具有局部同
    一之情形而屬同一行為，是被告係以一行為同時觸犯上開2
    罪，應認係想像競合犯，依刑法第55條前段規定，應從一重
    之傷害罪處斷。
　㈣爰以行為人之責任為基礎，審酌被告因同案被告黃譯緯與告
    訴人的哥哥間存有債務糾紛，不思以正當法律途徑解決爭議
    ，竟夾人數優勢打傷並強行押走告訴人，毫無法治觀念，所
    為不僅破壞社會秩序，並嚴重侵害告訴人人身自由、身心健
    康等法益，實有不該；惟念其犯後尚知坦承犯行，態度尚可
    ，兼衡其犯罪動機、目的、手段、參與程度及分工情形，並
    斟酌被告自陳目前在夜市擺攤，月收入新臺幣5萬元，高中
    畢業之教育程度，及其自陳之家庭生活狀況等，以及迄今尚
    未與告訴人達成和解，賠償告訴人所受損失，檢察官、告訴
    人及被告對於刑度所表示之意見等一切情狀，量處如主文所
    示之刑，並諭知易科罰金之折算標準。
四、關於沒收部分：
　　扣案之開山刀1把，係共同被告黃譯緯所有供本案犯行所用
    之物，且僅其1人可以使用，被告並無事實上處分權等情，
    業據共同被告黃譯緯供陳在卷，故不對被告諭知沒收，併此
    敘明。
五、應適用之法律（僅引程序法）：
　　刑事訴訟法第273條之1第1項、第299條第1項前段、第310 
    條之2、第454條。
本案經檢察官段可芳提起公訴，檢察官陳淑香到庭執行職務。
中　　華　　民　　國　　111 　年　　4 　　月　　27　　日
                      刑事第四庭    法  官  許佩如
以上正本證明與原本無異。
如不服本判決應於收受判決後20日內向本院提出上訴書狀，並應
敘述具體理由；其未敘述上訴理由者，應於上訴期間屆滿後20 
日內向本院補提理由書（均須按他造當事人之人數附繕本）。「
切勿逕送上級法院」。
告訴人或被害人如對於本判決不服者，應具備理由請求檢察官上
訴，其上訴期間之計算係以檢察官收受判決正本之日期為準。
                                    書記官　廖千慧
中　　華　　民　　國　　111 　年　　4 　　月　　27　　日
（附錄：本案論罪科刑法條全文）
（中華民國刑法第277條）
傷害人之身體或健康者，處5年以下有期徒刑、拘役或50萬元以
下罰金。
犯前項之罪，因而致人於死者，處無期徒刑或7年以上有期徒刑
；致重傷者，處3年以上10年以下有期徒刑。
（中華民國刑法第302條）
私行拘禁或以其他非法方法，剝奪人之行動自由者，處5年以下
有期徒刑、拘役或9千元以下罰金。
因而致人於死者，處無期徒刑或7年以上有期徒刑；致重傷者，
處3年以上10年以下有期徒刑。
第1項之未遂犯罰之。